【裁判字號】    98,訴,149
【裁判日期】    980616
【裁判案由】    撤銷無償贈與行為等
【裁判全文】
臺灣苗栗地方法院民事判決               98年度訴字第149號
原      告  立大金屬企業股份有限公司
法定代理人  丙○○
被      告  陳永淂
            甲○○
上列當事人間因請求撤銷無償贈與行為等事件，本院於98年6 月
9 日言詞辯論終結，判決如下：
    主  文
被告陳永淂、甲○○就坐落苗栗縣頭份鎮○○段第九四地號土地
、面積一二三點四九平方公尺、所有權全部，於民國九十七年九
月二十日所為之贈與行為，及於民國九十七年十月二十二日所為
之所有權移轉登記行為，應予撤銷。
被告甲○○應將前項不動產，於民國九十七年十月二十二日以夫
妻贈與為原因所為之所有權移轉登記予以塗銷。
訴訟費用由被告負擔。
    事實及理由
一、原告起訴主張：
（一）原告持有被告陳永淂所開立之票載到期日為民國（下同）
      96年7 月31日，付款人：頭份鎮農會信用部珊湖分部，支
      票號碼：FA0000000 ，帳號：00000000.9，面額新臺幣（
      下同）14 0萬元之支票，因提示不獲兌現，而向被告陳永
      淂起訴請求給付票款之民事訴訟，並經本院於97年11月4
      日以97年度苗簡字第402 號判決原告勝訴確定在案，詎被
      告陳永淂利用訴訟期間，意圖逃避對原告之債務，於民國
      97 年9月20日將其名下坐落苗栗縣頭份鎮○○段第94地號
      土地（下稱「系爭土地」），以夫妻贈與之名義，過戶於
      其妻即被告甲○○名下，並於同年10月22日完成登記，致
      使原告之債權無從求償，爰依民法第244 條第1 項、第4
      項前規定，訴請撤銷被告二人間就上開土地之贈與行為及
      所有權移轉行為，及被告甲○○應撤銷上開土地所有權移
      轉登記，並回復原狀登記所有權為被告陳永淂。
（二）對被告抗辯之陳述：被告兩人間之保障協議與原告無關，
      上開票據確實是被告陳永淂所開立，且上開土地之移轉登
      記是在本院97苗簡402 號起訴後才發生，故被告2 人應為
      上開撤銷及塗銷無疑。
（三）聲明：如主文所示。
二、被告則以：被告陳永淂表示其將上開土地贈與給其配偶即被
    告甲○○，係應被告甲○○要求，給予其配偶、家庭生計及
    子女之保障，被告兩人間就該土地之移轉登記間，並無對價
    關係。被告甲○○表示，該移轉登記行為並非脫產，係為保
    障被告甲○○及其小孩所為等語置辯。並聲明：駁回原告之
    訴。
三、按「債務人所為之無償行為，有害及債權者，債權人得聲請
    法院撤銷之（第1 項）。債權人依第1 項或第2 項之規定聲
    請法院撤銷時，得並聲請命受益人或轉得人回復原狀。但轉
    得人於轉得時不知有撤銷原因者，不在此限（第4 項）」，
    民法第244 條第1 、4 項定有明文。次按：「債權人得依民
    法第244 條規定行使撤銷權，以其債權於債務人為詐害行為
    時，業已存在者為限，若債務人為詐害行為時，其債權尚未
    發生，自不許其時尚非債權人之人，於嗣後取得債權時，溯
    及的行使撤銷權。又民法第244 條第1 項及第2 項所謂『有
    害及債權』或『害於債權人之權利』，係指債務人陷於無資
    力之狀態而言」（最高法院95年度臺上字第1741號判決要旨
    參照）。
四、經查：
（一）原告主張：其持有被告陳永淂所開立之票載到期日為96年
      7 月31日，付款人：頭份鎮農會信用部珊湖分部，支票號
      碼：FA0000000 ，帳號：00000000.9，面額140 萬元之支
      票，因提示不獲兌現，而向被告陳永淂起訴請求給付票款
      之民事訴訟，經原告於97年7 月22日起訴後，本院於97年
      11月4 日以97年度苗簡字第402 號判決原告勝訴確定在案
      ，而被告陳永淂於97年10月22日將系爭不動產，以夫妻贈
      與為登記原因，辦理所有權移轉登記予被告甲○○乙節，
      業據提出支票影本、退票理由單，及本院97年度苗簡字第
      402 號民事簡易判決書及土地登記謄本等件為證，且為被
      告所不爭執，並經依職權調取本院97年度苗簡字第402 號
      卷宗核閱屬實，應堪信為真實，故被告2 人為前述移轉系
      爭土地之債害行為時，原告對於被告乙○○之債權早已發
      生。
（二）經本院依職權查詢被告2 人之財產歸戶資料（見卷第23、
      24、28至32頁）可知，被告乙○○將系爭土地移轉予被告
      甲○○後，名下即無任何財產，被告乙○○亦自承：自從
      其第一張票跳票時，即96年7 月30日時，即身無分文迄今
      等語（見卷第37頁），因此被告2 人間因移轉系爭土地，
      致被告乙○○陷於無資力清償其積欠原告之債務，其詐害
      原告債權之行為明確，原告依民法第244 條第1 、4 項規
      定提起本件訴訟，為有理由，爰判決如主文所示。
五、訴訟費用負擔之依據：民事訴訟法第85條第1 項前段、第78
    條。
中    華    民    國    98    年    6     月    16    日
                  民事庭法  官  伍偉華
以上正本係照原本作成。
如對本判決上訴，須於判決送達後20日內向本院提出上訴狀。
                        書記官  黎東成
中    華    民    國    98    年    6     月    16    日


司法院資訊處製作；財團法人民間司法改革基金會備份。
